【裁判字號】    96,聲,1820
【裁判日期】    970218
【裁判案由】    聲請迴避
【裁判全文】
臺灣士林地方法院民事裁定              96年度聲字第1820號
聲  請  人  丙○○
上列聲請人就本院94年度重訴字第253 號損害賠償事件，聲請法
官及書記官迴避，本院裁定如下：
    主      文
聲請駁回。
    理      由
一、本件聲請意旨略以：
  (一)本院94年度重訴字第253 號損害賠償事件事件，承審法官甲
    ○○對於聲請人聲請勘驗開庭錄音，以確認筆錄有所違誤及
    疏漏，竟拖延一年半均未處理，最後裁示無勘驗必要，交由
    書記官作成處分；經聲請人一再異議，甲○○法官回覆稱爭
    議容後再議，經聲請人再度具狀聲請勘驗，於近2 個月後之
    96年11月14日準備程序結束時，當庭做出交由書記官重聽錄
    音並將處分送達聲請人之裁示。聲請人嗣於96年11月29日閱
    卷時，向書記官查問重聽錄音狀況，書記官以正在聽為由，
    仍未作出處分。詎翌日聲請人之訴訟代理人即收到書記官處
    分書，再度以無必要為由作出處分，處分書作成日期則為96
    年11月19日，顯見書記官非但欺騙聲請人，且拒不更正筆錄
    ，公然違法，意圖偏頗。又筆錄為書記官職權，法官不應逾
    越職權，指示書記官不要處理，顯有偏頗之虞。
  (二)96年11月14日準備程序時，法官諭知將「大都會委由周明義
    支付」移列至兩造不爭執事項中，詎聲請人於96年11月27日
    閱卷時發現不爭執事項下無上開記載，反改為爭點，內容亦
    與庭訊筆錄有所出入，顯係事後未經當事人同意所為之修改
    。筆錄既須法官簽名，若無法官授意，書記官豈敢擅自更改
    ？且在此之前，書記官亦承認其係依法官指示辦事，法官有
    夠無法無天。
  (三)聲請人就本件雖委任律師為訴訟代理人，惟因聲請人對律師
    授權設有限制，故於96年7 月19日具狀聲請將處分書、通知
    、函等需聲請人處理之文書直接送達聲請人，不得送達訴訟
    代理人。詎法官及書記官竟將處分書直接送達予訴訟代理人
    ，而不送達予聲請人，利用律師轉交及不知情，延誤聲請人
    時效，損害聲請人權益。於聲請人聲請迴避後，不僅不迴避
    ，更於96年12月13日以通知限聲請人於10日內補理由，且於
    96年12月17日開庭時故意不說，卻於翌日始寄送該通知，律
    師於96年12月19日收受後，再轉交聲請人，有多重違法之嫌
    。且書記官對外發函須法官允許，當然是法官之意，故法官
    及書記官已明顯偏頗。
  (四)聲請人對於法官甲○○及書記官乙○○已忍無可忍，故已提
    出涉嫌偽造公文書之刑事告訴、告發，其等既已為聲請人之
    被告，無論結果有罪或無罪，均應迴避。
  (五)綜上所述，因認法官甲○○及書記官乙○○執行職務有偏頗
    之虞，為此依民事訴訟法第33條第1項第2款及第39條之規定
    ，聲請法官甲○○及書記官乙○○迴避等語。
二、按民事事件，當事人得聲請法官迴避者，係以法官有民事訴
    訟法第32條所定之情形，而不自行迴避，或法官有該條所定
    以外之情形，足認其執行職務有偏頗之虞者為要件。民事訴
    訟法第33條第1項規定甚明。次按民事訴訟法第33條第1項第
    2 款規定法官有應自行迴避而不自行迴避以外之情形，足認
    其執行職務有偏頗之虞，據而聲請法官迴避者，應以法官對
    於訴訟標的有特別利害關係，或與當事人之一造有密切之交
    誼或嫌怨，或基於其他情形客觀上足疑其為不公平之審判者
    為其原因事實，若僅憑當事人之主觀臆測，或不滿意法官進
    行訴訟遲緩，或認法官就其聲明之證據不為調查、鑑定或指
    揮訴訟欠當等類此情形，則不得謂其有偏頗之虞（最高法院
    69年臺抗字第457 號判例、90年度臺抗字第39號判決參照）
    。且此種迴避原因，依同法第34條第2項、第284條之規定，
    應自為聲請之日起三日內提出能即時調查之證據以釋明之。
    而前開關於法官迴避之規定，於法院書記官及通譯準用之，
    同法第39條亦規定甚明。
三、經查，本件聲請人聲請法官迴避，並未提出任何能即時調查
    之證據以釋明承審法官及書記官對於訴訟之結果有何特別利
    害關係，或與當事人之一造有何交誼或嫌怨，或基於其他情
    形客觀上足疑其為不公平之審判等原因事實，僅因不滿意法
    官進行訴訟遲緩，並認法官或書記官拒絕或拖延其聲請勘驗
    開庭錄音光碟並更正筆錄、擅改筆錄或指揮訴訟欠當等情形
    ，書記官未及早告知已作成處分，且未依其聲請將相關訴訟
    文書逕送達其本人，其又已對法官及書記官提出涉嫌偽造公
    文書之刑事告訴、告發等原因，惟查上述各情，固有法官、
    書記官未及時處理之情事，然因不符上開判例意旨，尚不足
    認定法官及書記官有偏頗之虞，而經本院於97年2 月15日始
    調得之94年度重訴字第253 號損害賠償事件全卷，綜觀卷證
    資料，承審法官甲○○及書記官乙○○關於訴訟程序之指揮
    或對於聲請人之聲請或聲明異議，亦難認執行職務有何不公
    平之情形。是聲請人片面指摘承審法官甲○○及書記官乙○
    ○於指揮訴訟程序及記載筆錄與送達訴訟文書之方法，主觀
    上疑其不公，揆諸前揭說明，尚不得據為聲請迴避之原因。
    綜上所述，本件聲請法官甲○○及書記官乙○○迴避，核與
    前揭規定不合，為無理由，應予駁回。
四、民事訴訟法第95條、第78條裁定如主文。
中    華    民    國    97    年    2     月    18    日
                  民事第二庭  審判長法官  俞慧君
                              法      官  王本源
                              法      官  張國勳
以上正本證明與原本無異。
如對本裁定抗告，應於裁定送達後10日內向本院提出抗告狀。
中    華    民    國    97    年    2     月    22    日
                              書  記  官  周玉惠


司法院資訊處製作；財團法人民間司法改革基金會備份。
